臺北高等行政法院判決
　　　　　　　　　　　　　　　　　　 96年度簡字第00289號
原　　　告　新紀星建設開發事業有限公司
代　表　人　甲○○
訴訟代理人　丙○○
被　　　告　桃園縣政府
代　表　人　乙○○縣長）住同.
訴訟代理人　丁○○
上列當事人間因建築法事件，原告不服內政部中華民國96年2 月
12日台內訴字第0950187355號訴願決定，提起行政訴訟。本院判
決如下：
　　主  文
原告之訴駁回。
訴訟費用由原告負擔。
　　事  實
一、事實概要：
    緣原告未經申請許可擅自在桃園縣大溪鎮○○○○道旁北上
    入口邊設置招牌廣告，經被告派員於民國（下同）95年5 月
    25日赴現場勘查屬實後，被告認原告已違反建築法第97條之
    3 第2 項規定，乃依同法第95條之3 規定以95年9 月27日府
    工違字第0950289340號裁處書處原告新臺幣（下同）4 萬元
    罰鍰。原告不服，提起訴願遭決定駁回，遂提起本件行政訴
    訟。
二、兩造聲明：
　　(一)原告聲明求為判決：1.訴願決定及原處分均撤銷。
                        2.訴訟費用由被告負擔。
　　(二)被告聲明求為判決：1.駁回原告之訴。
                        2.訴訟費用由原告負擔。
三、兩造之爭點：
　　(一)原告主張之理由：
      原告因受大溪鎮○○段34-4地號地主委託並經其同意，於
      94年11月28日至95年5 月28日在其所有土地上搭建竹架與
      帆布，以利銷售（但並無銷售出去）。惟原告並不知有所
      謂建築法規－不允許搭建竹架與帆布，違者必須罰款。重
      要是原告及其員工並無收到任何書面或電話通知，如上述
      所提，因委託期間已過，勢必把在土地上的竹架與帆布全
      數拆除，並也承諾地主儘快處理，所以在6 月初帆布與竹
      架早已拆除。原告花不少心血及金錢在此土地上，只為掙
      口飯吃，卻莫名遭4 萬元的罰款，若原告在5 月25日前收
      到此通知，勢必不會有此4 萬元罰款。原告想要陳情的是
      －原告及其員工並無接到任何的通知。加上帆布上有聯絡
      電話，卻也沒接過要處理之相關事宜，原告認此罰款非常
      不合理。
　　(二)被告主張之理由：
      1.本件原告於桃園縣大溪鎮○○○○道旁北上入口邊，未
        經建築許可擅自搭建設置樹立式廣告物，被告所屬工務
        局派員於95年5 月25日至該地點實施稽查時，當場查獲
        原告擅自將「新紀星不動產仲介公司」樹立式廣告物設
        置該地點上，即予以填發稽查通知單張貼公告於現場並
        拍照存證在案。該稽查通知單上載明被告訂於95年6 月
        1 日前、後執行拆除，請於期限到達前，自行拆除完畢
        ，否則依法強制拆除併依據建築法第96條之1 第1 項規
        定：強制拆除之建築物均不予補償，其拆除費用由建築
        物所有權人負擔。（如附件1 、2 ）
      2.原告指稱在95年6 月初帆布與竹架早已拆除乙節，實際
        經查該「新紀星不動產仲介公司」樹立式廣告物之帆布
        與竹架係被告於95年6 月12日派員執行強制拆除在案，
        有拆除照片可資證明。（如附件3 ）
      3.被告爰依建築法第95條之3 規定，以95年9 月27日府工
        違字第0950289340號函裁處書並以中華郵政掛號通知原
        告處以4 萬元罰鍰之處分（如附件4 、5 ）。原告不服
        上揭函告處分提起訴願，案經內政部訴願審議委員會於
        96年2 月12日以台內訴字第0950187355號訴願決定書（
        如附件6 ）決定原告訴願駁回，足證被告依建築法規定
        所為之處分並無不合。
      4.法令依據：
        (1)建築法第25條第1 項規定：建築物非經申請直轄市、
          縣（市）（局）主管建築機關之審查並發給執照，不
          得擅自建造或使用或拆除。
        (2)建築法第95條之3 規定：本法修正施行後，違反第97
          條之3 第2 項規定，未申請審查許可，擅自設置招牌
          廣告或樹立廣告者，處建築物所有權人、土地所有權
          人或使用人新臺幣4 萬元以上20萬元以下罰鍰，並限
          期改善或補辦手續，屆期仍未改善或補辦手續者，得
          連續處罰。必要時，得命其限期自行拆除其招牌廣告
          或樹立廣告。（本件處分廣告物使用人，未違反一行
          為不二罰之行政罰法原則。）
        (3)建築法第97條之3 第2 項規定：招牌廣告及樹立廣告
          之設置，應向直轄市、縣市主管建築機關申請審查許
          可，直轄市、縣市主管建築機關得委託相關專業團體
          審查，其審查費用由申請人負擔。
        (4)招牌廣告及樹立廣告管理辦法第14條第5 款規定：下
          列處所不得設置招牌廣告及樹立廣告：5 、公路兩側
          禁建限建範圍不得設置之處所。
      5.本件經被告於95年5 月25日派員稽查時，查獲原告擅自
        將「新紀星不動產仲介公司」樹立廣告物設置上述地點
        上，已違反建築法第25條、第97條之3 規定與招牌廣告
        及樹立廣告管理辦法第14條第5 款規定，被告本於權責
        ，依建築法第95條之3 規定以95年9 月27日府上違字第
        0950289340號裁處書處罰4 萬元整。綜上論結，被告依
        法處分並無不合。故原告之訴實無理由，請鈞院賜判決
        如被告答辯聲明，以維法紀。
　　理  由
一、按「本法修正施行後，違反第97條之3 第2 項規定，未申請
    審查許可，擅自設置招牌廣告或樹立廣告者，處建築物所有
    權人、土地所有權人或使用人新臺幣4 萬元以上20萬元以下
    罰鍰，並限期改善或補辦手續，屆期仍未改善或補辦手續者
    ，得連續處罰。必要時，得命其限期自行拆除其招牌廣告或
    樹立廣告。」、「招牌廣告及樹立廣告之設置，應向直轄市
    、縣市主管建築機關申請審查許可，直轄市、縣市主管建築
    機關得委託相關專業團體審查，其審查費用由申請人負擔。
    」建築法第95條之3 及第97條之3 第2 項分別定有明文。
二、緣原告未經申請許可擅自在桃園縣大溪鎮○○○○道旁北上
    入口邊設置招牌廣告，經被告派員於95年5 月25日赴現場勘
    查屬實後，被告認原告已違反建築法第97條之3 第2 項規定
    ，乃依同法第95條之3 規定以95年9 月27日府工違字第0950
    289340號裁處書處原告4 萬元罰鍰。原告不服，提起訴願遭
    決定駁回，遂提起本件行政訴訟。兩造分別為前揭事實欄所
    載之陳述，準此，本件爭執之重點厥為被告系爭處分是否有
    據。
三、查本件原告於桃園縣大溪鎮○○○○道旁北上入口邊，未經
    建築許可擅自搭建設置樹立式廣告物，被告所屬工務局派員
    於95年5 月25日至該地點實施稽查時，當場查獲原告擅自將
    「新紀星不動產仲介公司」樹立式廣告物設置該地點上，即
    予以填發稽查通知單張貼公告於現場並拍照存證在案。該稽
    查通知單上載明被告訂於95年6 月1 日前、後執行拆除，請
    於期限到達前，自行拆除完畢，否則依法強制拆除併依據建
    築法第96條之1 第1 項規定：強制拆除之建築物均不予補償
    ，其拆除費用由建築物所有權人負擔。此有桃園縣政府處理
    違章建築聯合稽查通知單及現場照片影本6 紙在卷可憑（見
    原處分卷第1 頁至第2 頁），且為原告所不爭執，原告違規
    事證明確，揆諸首揭規定，被告參酌該縣執行建築法第95條
    之3 罰鍰裁量基準第3 點第3 項規定，以系爭處分裁處原告
    罰鍰4 萬元，並無不合。
四、原告主張原告因受地主委託並經其同意，於94年11月28日至
    95年5 月28日在其所有土地上搭建竹架與帆布，以利銷售（
    但並無銷售出去）。惟原告並不知有所謂建築法規－不允許
    搭建竹架與帆布，違者必須罰款云云；但查任何人均有知法
    、守法之義務，尤以從事建設開發為業者，更應詳悉建築法
    相關規定，以保權益，招牌廣告及樹立廣告之設置，應向直
    轄市、縣（市）主管建築機關申請審查許可，始得為之，此
    乃一般常識即得判斷，否則市容如何維持，公共安全如何維
    繫，而建築法第97條之3 第2 項即為此而明定。原告此項主
    張顯無阻卻違規之餘地，洵不足採。
五、原告主張其及員工並無收到任何書面或電話通知，且地主委
    託期間已過，其亦已在6 月初拆除帆布及竹架云云；惟按建
    築法第95條之3 明定：「本法修正施行後，違反第97條之3
    第2 項之規定，未經申請許可，擅自設置招牌廣告或樹立廣
    告者」，即構成裁處使用人罰鍰之要件，無須處分機關另行
    通知，且不因其事後已拆除而免責。至於原告主張被告於處
    分前未經原告陳述意見乙節，因系爭行政處分所根據之事實
    ，客觀上明白足以確認，依行政程序法第103 條第5 款規定
    ，得不給予陳述意見之機會；退而言之，苟認其所根據之事
    實，非客觀上明白足以確認，依行政程序法第114 第1 項第
    3 款規定，其瑕疵亦經原告於提起訴願之陳述所補正。另查
    本件原告所設置之廣告，係被告於95年6 月12日派員執行強
    制拆除在案（見原處分卷第3 頁），而非如原告所陳自行拆
    除。惟無論違規後是否自行拆除，均無礙其違反建築法第97
    條之3 第2 項規定之事實，亦未具阻卻被告依同法第95條之
    3 裁處罰鍰之效果，原告此項主張，亦不足採。
六、綜合上述，本件原告起訴論旨均不足採，其未經申請被告許
    可，擅自設置招牌廣告事證明確，被告認定其違反建築法第
    97條之3 第2 項規定，依同法第95條之3 規定，參酌該縣執
    行建築法第95條之3 裁量基準，裁處原告罰鍰4 萬元，核無
    不合，訴願決定予以維持，亦無違誤，原告徒執前詞及一己
    主觀見解，聲請撤銷，為無理由，應予駁回。
七、據上論結，本件原告之訴為無理由，爰依行政訴訟法第98條
    第1 項前段，判決如主文。
中　　華　　民　　國　　96　　年　　8　　 月　　2　　日
                           第六庭法  官　闕　銘　富
上為正本係照原本作成。
本件以訴訟事件所涉及之法律見解具有原則性者為限，始得於本
判決送達後20日內向本院提出上訴狀並表明上訴理由，如已於本
判決宣示後送達前提起上訴者，應於判決送達後20日內補具上訴
理由（均按他造人數附繕本），且經最高行政法院許可後方得上
訴。
中　　華　　民　　國　　96　　年　　8　　 月　　6　　日
                                 書記官  孫　筱　晴
